臺灣苗栗地方法院民事裁定
110年度監宣字第140號
聲  請  人  陳水金  


代  理  人  彭巧君律師
相  對  人  陳寶珠  




關  係  人  林淑惠  


上列當事人間請求監護宣告事件，本院裁定如下：
    主    文
一、宣告相對人陳寶珠（民國00 年0 月00 日生，身分證統一編
    號：Z000000000號）為受監護宣告之人。
二、選定聲請人陳水金（民國00 年0 月00 日生，身分證統一編
    號：Z000000000號）為受監護宣告之人陳寶珠之監護人。
三、指定關係人林淑惠（民國00 年0 月00 日生，身分證統一編
    號：Z000000000號）為會同開具財產清冊之人。
四、聲請程序費用由受監護宣告之人陳寶珠負擔。
　　理    由
一、按對於因精神障礙或其他心智缺陷，致不能為意思表示或受
    意思表示，或不能辨識其意思效果者，法院得因本人、配偶
    、四親等之親屬，最近1 年有同居事實之其他親屬、檢察官
    、主管機關或社會福利機構之聲請，為監護之宣告，民法第
    14條第1 項定有明文。次按受監護宣告之人應置監護人；法
    院為監護之宣告時，應依職權就配偶、四親等內之親屬、最
    近1 年有同居事實之其他親屬、主管機關、社會福利機構或
    其他適當之人選定1 人或數人為監護人，並同時指定會同開
    具財產清冊之人；法院選定監護人時，應依受監護宣告之人
    之最佳利益，優先考量受監護宣告之人之意見，審酌一切情
    狀，並注意下列事項：（一）受監護宣告之人之身心狀態與
    生活及財產狀況。（二）受監護宣告之人與其配偶、子女或
    其他共同生活之人間之情感狀況。（三）監護人之職業、經
    歷、意見及其與受監護宣告之人之利害關係。（四）法人為
    監護人時，其事業之種類與內容，法人及其代表人與受監護
    宣告之人之利害關係，民法第1110條、第1111條第1 項、第
    1111條之1 亦規定甚明。末按，法院應於鑑定人前，就應受
    監護宣告之人之精神或心智狀況，訊問鑑定人及應受監護宣
    告之人，始得為監護之宣告。但有事實足認無訊問之必要者
    ，不在此限。鑑定應有精神科專科醫師或具精神科經驗之醫
    師參與並出具書面報告，家事事件法第167 條定有明文。
二、本件聲請意旨略以：聲請人陳水金為相對人陳寶珠之叔叔，
    相對人因有極重度智能障礙，致不能為意思表示及受意思表
    示，或不能辨識其意思表示之效果，於民國99年2月23日入
    住苗栗縣私立新苗教養院迄今，為使今後處理相對人照護等
    事項之法律關係得合法明確，爰請求宣告相對人為受監護宣
    告之人，選任聲請人為相對人之監護人，並請法院指定關係
    人林淑惠會同開具財產清冊之人(下稱會同人)等語。
三、本院之判斷：
（一）聲請人主張之事實，業據其提出戶籍謄本、新苗教養院照
      顧身心障礙者契約書、中華民國極重度身心障礙證明等件
      為證。另經本院於110年9月17日上午10時30分前往大千綜
      合醫院實施鑑定程序，有鑑定人何仁琦醫師、聲請人及相
      對人等在場，法官當場審驗相對人之心神狀況，並於鑑定
      人前訊問相對人，相對人對於法官所提示之新臺幣，不能
      辨識其數額，僅跟隨哥哥之錯誤回應而應答，另就鑑定人
      所為如年齡、時間等簡易提問及指令，亦不能正確回應，
      經法官請鑑定人提出簡易鑑定報告，此經載明本件監宣輔
      宣訊問筆錄附卷可稽。經鑑定人何仁琦醫師函覆大千醫療
      社團法人院南勢醫院簡易鑑定報告書載明略以：相對人自
      小出現極重度智能障礙，有嚴重認知功能問題，語言會談
      能力受損，無法回答名字僅可大概認識家人，不能應答複
      雜對話內容，相對人理解、思考、判斷能力及現實感均明
      顯缺損，其為意思表示、受意思表示或依其辨識而為意思
      表示之能力差，已達無法妥善處理自己事務之程度，符合
      監護宣告要件等語。綜上，足認相對人確因精神障礙或其
      他心智缺陷，致不能為意思表示及受意思表示，或不能辨
      識其意思表示效果之程度，爰宣告相對人為受監護宣告之
      人。
（二）聲請人主張，相對人之父母、祖父母均過世，相對人父之
      手足，除聲請人外僅餘四名姊妹，惟相對人之事務均由聲
      請人處理，相對人有一名哥哥，亦為身心障礙之人等情，
      有親屬系統表、中華民國極重度身心障礙證明、戶籍謄本
      在卷可稽。本院另函請社團法人苗栗縣肢體傷殘自強協會
      、桃園市社會工作師公會、財團法人苗栗縣私立幼安教養
      院訪視聲請人及相對人，訪視報告略以：相對人陳寶珠現
      年25歲，未婚，領有第一類極重度身心障礙證明，於民國
      99年2月23日入住苗栗縣私立新苗教養院，使用全日型住
      宿照顧服務，每月領有新台幣21,000元照顧費用，由苗栗
      縣政府低收身障托育養護全額補助，相對人不識字且無基
      本數字概念，行動能力無問題，但就沐浴、穿脫衣物等生
      活自理事項需由他人協助。聲請人陳水金現年54歲，已婚
      ，從事紡織業，配偶從事會計，二人月收入合計可達7萬
      以上，家中經濟狀況穩定，聲請人三節慶會至照護機構探
      視相對人並帶外出活動，偶爾亦會致電關心，就相對人及
      其兄所需每年約3萬元之臨托費、零用金均由聲請人支付
      ；聲請人與相對人之姑姑們均有聯繫，但聲請人表示渠等
      均已出嫁，相對人之事務由聲請人負責處理；關係人林淑
      惠為相對人之三嬸，現從事送便當、做手工，經其表示聲
      請人處理相對人之事務，用心負責，並同意擔任相對人之
      會同人等語，有社團法人苗栗縣肢體傷殘自強協會、桃園
      市社會工作師公會、財團法人苗栗縣私立幼安教養院函覆
      之上開訪視報告、公務電話紀錄在卷可稽。本院審酌上情
      ，認聲請人為相對人之叔叔，有意願擔任監護人，目前對
      相對人之照顧無疏忽不當之處，且有親屬資源支持，應可
      善盡保護相對人之權益，爰依前揭規定，選定聲請人為相
      對人之監護人；另關係人為相對人之三嬸，有意願擔任會
      同開具財產清冊之人，並出具同意書，爰依前揭規定，併
      指定關係人林淑惠為會同開具財產清冊之人。
四、末按監護人於執行有關受監護人之生活、護養療治及財產管
    理之職務時，應尊重受監護人之意思，並考量其身心狀況與
    生活狀況；監護開始時，監護人對於受監護人之財產，應依
    規定會同本院指定開具財產清冊之人，於二月內開具財產清
    冊，並陳報法院；於前條之財產清冊開具完成並陳報法院前
    ，監護人對於受監護人之財產僅得為管理上必要之行為；監
    護人對於受監護人之財產，非為受監護人之利益，不得使用
    、代為或同意處分；監護人代理受監護人購置或處分不動產
    ，或就其居住之建築物或基地出租、供他人使用或終止租賃
    ，非經法院許可，不生效力；民法第1112條、第1113條準用
    第1099條第1 項、第1099之1 、第1101條第1 項及第2 項之
    規定甚明，請參照辦理。
五、依家事事件法第164 條第2 項，裁定如主文。
中　　華　　民　　國　　111 　年　　5 　　月　　23　　日
                   家事法庭     法  官　李麗萍
以上正本係照原本作成。
如對本裁定抗告須於裁定送達後10日內向本院提出抗告狀，並繳
納抗告費新臺幣1,000元。
中　　華　　民　　國　　111 　年　　5 　　月　　23　　日
                                書記官　盧品蓉